【裁判字號】    97,重訴更,1
【裁判日期】    970909
【裁判案由】    違反槍砲彈藥刀械管制條例
【裁判全文】
臺灣苗栗地方法院刑事判決             97年度重訴更字第1號
公  訴  人  臺灣苗栗地方法院檢察署檢察官
被      告  乙○○
                    現另案在臺灣臺中監獄執行中
指定辯護人  本院公設辯護人丙○○
上列被告因違反槍砲彈藥刀械管制條例案件，經檢察官提起公訴
（96年度偵字第4297、4751號），本院判決後，公訴人不服提起
上訴，嗣經臺灣高等法院臺中分院將原判決撤銷，發回更審，本
院判決如下：
    主    文
乙○○犯非法持有可發射子彈具殺傷力之槍枝罪，處有期徒刑貳
年，併科罰金新臺幣拾萬元，罰金如易服勞役，以新臺幣壹仟元
折算壹日，扣案如附表編號1 、4 、5 、6 、7 所示改造手槍陸
枝（均含彈匣各壹個）及編號2 、9 、10、11、12所示未經試射
之子彈合計拾顆沒收。
    犯罪事實
一、乙○○於民國91年6 、7 月間，在苗栗縣頭份鎮○○路邊，
    以每枝改造手槍新臺幣（下同）2 萬5 千元至5 萬元不等之
    代價，向姓名年籍不詳、綽號「阿偉」之男子購得(1)由仿WA
    LTHER 廠PPK/S 型半自動手槍製造之槍枝換裝土造金屬槍管
    而成，可發射子彈具殺傷力之改造手槍3 枝（均含彈匣各1
    個，槍枝管制編號：0000000000至0000000000號）、(2)由仿
    COTL廠半自動手槍製造之槍枝換裝土造金屬槍管而成，可發
    射子彈具殺傷力之改造手槍1 枝（含彈匣1 個，槍枝管制編
    號：0000000000號）、(3)由仿COTL廠MKIV型半自動手槍製造
    之槍枝換裝土造金屬槍管而成，可發射子彈具殺傷力之改造
    手槍1 枝（含彈匣1 個，槍枝管制編號：0000000000號）、
    (4)由仿BERETTA 廠M9型半自動手槍製造之槍枝換裝土造金屬
    槍管而成，可發射子彈具殺傷力之改造手槍1 枝（含彈匣1
    個，槍枝管制編號：0000000000號），同時取得附贈之具殺
    傷力子彈44顆（於鑑定時試射擊發14顆，尚餘30顆），而自
    斯時起未經許可持有上開槍、彈。嗣乙○○於96年9 月4 日
    上午，因另涉犯非法製造爆裂物案件，同意警方前往渠位在
    苗栗縣苗栗市○○街206 號9 樓之2 之租屋處搜索，於執行
    搜索過程中，主動向員警供述持有上開槍、彈事實及槍枝藏
    放位置，隨即帶同員警先後在上址房間及渠位在苗栗縣頭屋
    鄉曲洞村1 鄰曲洞3 號之老家倉庫查扣如附表所示之物，而
    自首並報繳持有之全部槍、彈。
二、案經苗栗縣警察局苗栗分局報告臺灣苗栗地方法院檢察署檢
    察官偵查起訴。
    理    由
一、證據能力之認定：
  (一)卷內所有被告乙○○以外之人於審判外之言詞或書面陳述，
    未據檢察官、被告或辯護人於言詞辯論終結前聲明異議，依
    刑事訴訟法第159 條之5 第2 項規定，應視為已經當事人同
    意作為證據，本院審酌該等陳述作成時之情況亦認為適當，
    依前揭法條第1 項規定，均得為證據
  (二)內政部警政署刑事警察局96年9 月26日刑鑑字第0960139325
    號槍彈鑑定書、96年10月11日刑鑑字第0960137276號槍彈鑑
    定書、96年10月26日刑鑑字第0960152839號槍彈鑑定書（96
    年度偵字第4297號卷【下稱偵查卷】第152 至157 、166 至
    172 頁；本院96年度重訴字第21號卷【下稱前審卷】第33至
    35頁），均屬刑事訴訟法第206 條之鑑定報告，依同法第15
    9 條第1 項之除外規定（參照該條立法理由），得為證據。
  (三)員警拍攝之搜索現場、查獲物品照片共46張（偵查卷第47至
    50、52至63頁）及如附表所示扣案物品，均係以物件之存在
    及其呈現之狀態為證據資料，性質上非屬供述證據，既非實
    施刑事訴訟程序之公務員因違背法定程序而取得，亦得為證
    據。
二、犯罪事實之認定：
  (一)被告於警詢、偵訊及審理中，對於前開犯罪事實皆坦承不諱
    （偵查卷第114 至115 、122 至123 頁；前審卷第9 頁；本
    院97年度重訴更字第1 號卷【下稱更審卷】第87頁）。
  (二)警方於96年9 月4 日清晨，因被告另涉犯非法製造爆裂物案
    件，經被告同意，前往渠位在苗栗縣苗栗市○○街206 號9
    樓之租屋處搜索，於執行搜索過程中，被告主動供出上開槍
    、彈藏放位置，員警因而在上址房間抽屜內查扣如附表編號
    1 至3 所示物品，嗣被告又帶同員警前往渠位在苗栗縣頭屋
    鄉曲洞村1 鄰曲洞3 號之老家倉庫中查扣如附表編號4 至14
    所示物品之事實，業據證人即時任苗栗縣警察局苗栗分局南
    苗派出所所長之甲○○到庭證述無訛（更審卷第79至85頁）
    ，並有苗栗縣警察局苗栗分局南苗派出所執行同意搜索證明
    書、搜索扣押筆錄、扣押物品目錄表各2 份、甲○○製作之
    職務報告2 紙、搜索現場及查獲物品照片共46張（偵查卷第
    26至30、32至36、47至50、52至63頁；更審卷第38、43頁）
    及如附表所示扣案物品可資佐證。
  (三)如附表所示扣案物品經送內政部警政署刑事警察局鑑定結果
    ，編號1 、4 、5 、6 、7 所示改造手槍6 枝均擊發功能正
    常，可供擊發適用子彈使用，認具殺傷力；編號2 、8 、9
    、10、11、12所示子彈合計45顆，共採樣15顆試射均可擊發
    ，僅1 顆發射動能不足，認不具殺傷力，其餘認具殺傷力，
    亦有該局96年9 月26日刑鑑字第0960139325號槍彈鑑定書、
    96年10月11日刑鑑字第0960137276號槍彈鑑定書及96年10月
    26日刑鑑字第0960152839號槍彈鑑定書足憑（偵查卷第152
    至157 、166 至172 頁；前審卷第33至35頁）。
  (四)檢察官固以：被告位在苗栗縣頭屋鄉曲洞村1 鄰曲洞4 號之
    3 之住處曾於95年6 月29日經警實施搜索，查扣改造手槍2
    枝及子彈16顆，渠位在苗栗縣苗栗市○○街206 號9 樓之2
    之租屋處則甫於96年7 月23日經警實施搜索（受搜索人為「
    劉志宏」），未查獲任何涉嫌違反槍砲彈藥刀械管制條例案
    件之證物等情，主張被告係於95年6 月29日後之某日始取得
    上開槍、彈（更審卷第30、89頁）。惟觀諸前揭執行同意搜
    索證明書、搜索扣押筆錄、扣押物品目錄表之記載及搜索現
    場、查獲物品照片上之說明文字，本案警方實施搜索而查扣
    如附表編號4 至14所示槍、彈之地點，乃「苗栗縣頭屋鄉曲
    洞村1 鄰曲洞3 號」（偵查卷第32至36、52、54至57、59至
    62頁），有別於檢察官所指前案搜索地點「苗栗縣頭屋鄉曲
    洞村1 鄰曲洞4 號之3 」（亦可參照前審卷第102 頁臺灣高
    等法院臺中分院96年度上訴字第2038號判決附表五），足見
    被告所稱本案槍枝放在老家倉庫，非前案為警搜索、渠實際
    居住之新家，故未於當時遭查扣乙節（偵查卷第12、18頁；
    更審卷第31頁）洵屬有據。而本案在苗栗縣苗栗市○○街20
    6 號9 樓之2 被告租屋處扣得如附表編號1 至3 所示槍、彈
    ，雖為警方前次搜索該址時所未見，衡諸該址前後兩次為警
    搜索之時間相距1 月有餘，則前述槍、彈顯然亦有可能係被
    告於此段期間內自渠老家倉庫或其他處所攜至該址藏放，不
    能遽認此等物品必係被告於近日始取得。是故，被告所為有
    關於91年6 、7 月間購得如附表所示全部槍、彈之供述，尚
    無不予採信之理由，爰依渠所述，認定本案非法持有槍、彈
    時間之起點為91年6 、7 月間。
  (五)綜上各節所述，足認被告首開自白與事實相符，本案事證明
    確，被告犯行洵堪認定。
三、論罪科刑之理由：
  (一)被告所為，係犯槍砲彈藥刀械管制條例第8 條第4 項之非法
    持有可發射子彈具殺傷力之槍枝罪及同條例第12條第4 項之
    非法持有子彈罪。
  (二)被告以1 持有行為，同時觸犯前開2 罪名，為想像競合犯，
    應從一重之非法持有可發射子彈具殺傷力之槍枝罪處斷。
  (三)本案警方係因接獲醫院通報少年徐○鈞（年籍詳卷）遭炸傷
    之事，初步調查後懷疑被告涉嫌「非法製造爆裂物」，而徵
    得被告同意，前往苗栗縣苗栗市○○街206 號9 樓之2 被告
    租屋處搜索，意在查扣「非法製造爆裂物」案件之相關證據
    ，嗣於執行搜索過程中，被告主動告知員警有2 枝改造手槍
    放在房間抽屜內，指引員警起出如附表編號1 至3 所示槍、
    彈，再於員警前往渠戶籍地（苗栗縣頭屋鄉曲洞村1 鄰曲洞
    4 號之3） 搜索時，告知員警另有槍枝放在渠老家（苗栗縣
    頭屋鄉曲洞村1 鄰曲洞3 號）倉庫中，而帶同員警前往查扣
    如附表編號4 至14所示槍、彈。觀諸上述查獲經過，被告顯
    係於警方掌握渠非法持有槍、彈（而非爆裂物）之相當事證
    、合理懷疑渠為（非法持有槍、彈）行為人前，即已坦承非
    法持有槍、彈事實，該當自首，而被告立即指引、帶同員警
    將渠持有之槍、彈取出扣案，亦與報繳槍、彈之效力無異（
    最高法院97年度台上字第557 號、92年度台上字第422 號、
    82年度台上字第5384號判決意旨參照），是被告所為，符合
    槍砲彈藥刀械管制條例第18條第1 項前段關於自首之特別規
    定，爰依該規定減輕其刑。
  (四)審酌被告有違反槍砲彈藥刀械管制條例前科（更審卷第13至
    17頁臺灣高等法院被告前案紀錄表參照，未構成累犯），因
    自身興趣（偵查卷第80、86至87頁），竟無視法律禁止，擅
    自購入數量多達6 枝之改造手槍及44顆子彈，持有期間長達
    5 年餘，雖未用以行兇或從事其他犯罪行為致生實害，卻曾
    在山區試射槍彈（偵查卷第17、80頁），足以對社會治安及
    不特定人之生命、身體、財產安全構成相當威脅，惟被告犯
    後於警詢、偵查及審理中均能坦認犯行，有助於節省偵查及
    審理程序所耗費之司法資源，態度尚稱良好，再參酌被告高
    職肄業學歷之智識程度，無固定職業、未婚之生活狀況（偵
    查卷第8 頁、更審卷第56頁）等一切情狀，量處如主文所示
    之刑，並諭知罰金易服勞役之折算標準。
  (五)扣案如附表編號1 、4 、5 、6 、7 所示改造手槍6 枝（均
    含彈匣各壹個）及編號2 、9 、10、11、12所示未經試射之
    子彈合計30顆，均有殺傷力，屬違禁物，應依法宣告沒收。
    其餘於鑑定時已經擊發、無法擊發及雖擊發但發射動能不足
    之子彈，或僅餘彈殼、不具子彈之外型與功能，或不具殺傷
    力，均非槍砲彈藥刀械管制條例所規範之子彈，非違禁物，
    爰不予宣告沒收，併此敘明。
四、適用之法律：
  (一)刑事訴訟法第299 條第1 項前段。
  (二)槍砲彈藥刀械管制條例第8 條第4 項、第12條第4 項、第18
    條第1 項前段。
  (三)刑法第11條、第55條、第42條第3 項、第38條第1 項第1 款
    。
本案經檢察官洪清秀到庭執行職務。
中    華    民    國    97    年    9     月    9     日
                  刑事第一庭  審判長法  官  劉興浪
                                    法  官  蔡志宏
                                    法  官  羅貞元
以上正本證明與原本無異。
如不服本判決，應於判決送達後10日內向本院提出上訴狀（應抄
附繕本），其未敘述上訴理由者，應於上訴期間屆滿後20日內補
提理由書狀於本院，上訴於臺灣高等法院臺中分院。
                                    書記官  王月香
中    華    民    國    97    年    9     月    11    日
附表：
┌───────────────────────────────────┐
│時間：96年9 月4 日上午5 時30分至同日上午5 時50分                      │
│地點：苗栗縣苗栗市○○街206 號9 樓之2                                 │
├──┬────────────┬──┬───┬────────────┤
│編號│扣押物名稱              │數量│所有人│備註                    │
├──┼────────────┼──┼───┼────────────┤
│1   │由仿WALTHER 廠PPK/S 型半│2 枝│乙○○│槍身均為銀色，均含彈匣各│
│    │自動手槍製造之槍枝換裝土│    │      │1 個，槍枝管制編號為1102│
│    │造金屬槍管而成之改造手槍│    │      │034237號及0000000000號  │
├──┼────────────┼──┼───┼────────────┤
│2   │由金屬彈殼組合直徑7.9 ±│3 顆│乙○○│於鑑定時試射1 顆可擊發，│
│    │0.5mm 金屬彈頭而成之非制│    │      │故認3 顆均具殺傷力（尚餘│
│    │式子彈                  │    │      │2 顆）                  │
├──┼────────────┼──┼───┼────────────┤
│3   │由金屬彈殼組合直徑7.9mm │1 顆│乙○○│於鑑定時試射可擊發，惟發│
│    │金屬彈頭而成之非制式子彈│    │      │射動能不足，故認不具殺傷│
│    │                        │    │      │力                      │
├──┴────────────┴──┴───┴────────────┤
│時間：96年9 月4 日上午6 時至同日上午6 時30分                          │
│地點：苗栗縣頭屋鄉曲洞村1 鄰曲洞3 號                                  │
├──┬────────────┬──┬───┬────────────┤
│編號│扣押物名稱              │數量│所有人│備註                    │
├──┼────────────┼──┼───┼────────────┤
│4   │由仿WALTHER 廠PPK/S 型半│1 枝│乙○○│槍身為黑色，含彈匣1 個，│
│    │自動手槍製造之槍枝換裝土│    │      │槍枝管制編號為0000000000│
│    │造金屬槍管而成之改造手槍│    │      │號                      │
├──┼────────────┼──┼───┼────────────┤
│5   │由仿COTL廠半自動手槍製造│1 枝│乙○○│含彈匣1 個，槍枝管制編號│
│    │之槍枝換裝土造金屬槍管而│    │      │為0000000000號          │
│    │成之改造手槍            │    │      │                        │
├──┼────────────┼──┼───┼────────────┤
│6   │由仿COTL廠MKIV型半自動手│1 枝│乙○○│含彈匣1 個，槍枝管制編號│
│    │槍製造之槍枝換裝土造金屬│    │      │為0000000000號          │
│    │槍管而成之改造手槍      │    │      │                        │
├──┼────────────┼──┼───┼────────────┤
│7   │由仿BERETTA 廠M9型半自動│1 枝│乙○○│含彈匣1 個，槍枝管制編號│
│    │手槍製造之槍枝換裝土造金│    │      │為0000000000號          │
│    │屬槍管而成之改造手槍    │    │      │                        │
├──┼────────────┼──┼───┼────────────┤
│8   │由金屬彈殼組合直徑9.8mm │1 顆│乙○○│於鑑定時試射可擊發，故認│
│    │金屬彈頭而成之非制式子彈│    │      │具殺傷力（尚餘0 顆）    │
├──┼────────────┼──┼───┼────────────┤
│9   │由金屬彈殼組合直徑9.0 ±│7 顆│乙○○│於鑑定時試射2 顆均可擊發│
│    │0.5mm 金屬彈頭而成之非制│    │      │，故認7 顆均具殺傷力（尚│
│    │式子彈                  │    │      │餘5 顆）                │
├──┼────────────┼──┼───┼────────────┤
│10  │由金屬彈殼組合直徑8.7 ±│22顆│乙○○│於鑑定時試射7 顆均可擊發│
│    │0.5mm 金屬彈頭而成之非制│    │      │，故認22顆均具殺傷力（尚│
│    │式子彈                  │    │      │餘15顆）                │
├──┼────────────┼──┼───┼────────────┤
│11  │由金屬彈殼組合直徑9.0 ±│5 顆│乙○○│於鑑定時試射2 顆均可擊發│
│    │0.5mm 金屬彈頭而成之非制│    │      │，故認5 顆均具殺傷力（尚│
│    │式子彈                  │    │      │餘3 顆）                │
├──┼────────────┼──┼───┼────────────┤
│12  │由金屬彈殼組合直徑8.0 ±│7 顆│乙○○│於鑑定時試射2 顆均可擊發│
│    │0.5mm 金屬彈頭而成之非制│    │      │，惟1 顆發射動能不足，故│
│    │式子彈                  │    │      │認6 顆具殺傷力（尚餘5 顆│
│    │                        │    │      │）                      │
├──┼────────────┼──┼───┼────────────┤
│13  │由金屬彈殼組合直徑8.0mm │1 顆│乙○○│於鑑定時試射無法擊發，故│
│    │金屬彈頭而成之非制式子彈│    │      │認不具殺傷力            │
├──┼────────────┼──┼───┼────────────┤
│14  │由金屬彈殼組合直徑7.0 ±│11顆│乙○○│於鑑定時試射4 顆，其中3 │
│    │0.5mm 金屬彈頭而成之非制│    │      │顆可擊發，惟發射動能不足│
│    │式子彈                  │    │      │，另1 顆無法擊發，故認11│
│    │                        │    │      │顆均不具殺傷力          │
└──┴────────────┴──┴───┴────────────┘
附錄論罪科刑法條：
槍砲彈藥刀械管制條例第8 條第4 項
未經許可，持有、寄藏或意圖販賣而陳列第1 項所列槍枝者，處
3 年以上10年以下有期徒刑，併科新臺幣700 萬元以下罰金。
槍砲彈藥刀械管制條例第12條第4 項
未經許可，持有、寄藏或意圖販賣而陳列子彈者，處5 年以下有
期徒刑，併科新臺幣300 萬元以下罰金。


司法院資訊處製作；財團法人民間司法改革基金會備份。
